【裁判字號】    97,簡上,95
【裁判日期】    970620
【裁判案由】    侵權行為損害賠償
【裁判全文】
臺灣高雄地方法院民事判決              97年度簡上字第95號
上  訴  人  乙○○
訴訟代理人  葉天來律師
被上訴人    甲○○
上列當事人間侵權行為損害賠償事件，上訴人對於民國96年12月
11日本院鳳山簡易庭96年度鳳簡字第2179號第一審判決提起上訴
，本院於民國97年6 月6 日言詞辯論終結，判決如下：
    主  文
上訴駁回。
第二審訴訟費用由上訴人負擔。
    事實及理由
貳、整理內容：
一、上訴人起訴主張：被上訴人於民國95年12月16日上午，駕駛
    車牌號碼6918-PA 號自用小客車（下稱系爭小客車），沿高
    雄市○○區○○街由南往北方向行駛，於同日上午9 時10分
    許，行經該路與興中二路交岔路口時，本應注意汽車行駛至
    交岔路口，應遵守燈光號誌，而閃光紅燈係表示停車再開，
    車輛應減速接近，先停止於交岔路口前，讓幹線道車優先通
    行後認為安全時，方得續行，且當時天候晴、日間有自然光
    線、路面乾燥無缺陷、無道路障礙，並無不能注意之情形，
    竟於通過該閃光紅燈路口時，疏於注意暫停禮讓，適伊騎乘
    車牌號碼YWD-078 號輕型機車（下稱系爭機車）沿興中二路
    由東往西方向行駛至上開路口，被上訴人所駕系爭小客車前
    方右側保險桿撞及伊所騎乘系爭機車之左側車身，致伊人車
    倒地（下稱系爭交通事故），因而受有臉部挫擦傷、身體多
    處挫傷等傷害（下稱系爭傷害），爰依侵權行為之法律關係
    ，請求賠償支出醫療費用所受之損害新台幣（下同）615 元
    、所受非財產上損害30萬元。並聲明：被上訴人應給付上
    訴人300,615 元，及自起訴狀繕本送達翌日起至清償日止，
    按週年利率5 ％計算之利息。
二、被上訴人抗辯：上訴人請求金額過高，伊無力負擔；且上訴
    人就本件車禍亦與有過失。並聲明：原告之訴駁回。
三、原審經審理後，認上訴人因系爭傷害，受有支出醫藥費之損
    害615 元，及受有非財產上損害6 萬元，而因上訴人就本件
    車禍與有1/4 之過失，依此比例酌減賠償金額後，判決被上
    訴人應給付上訴人45,461元及自96年10月23日起至清償日止
    ，按週年利率5 ％計算之利息，並駁回上訴人其餘之訴。上
    訴人不服，提起上訴，補充主張：被上訴人車行速度過快，
    且在閃紅燈路口未減速禮讓幹道車先行，伊對系爭交通事故
    之發生並無過失，且原審認定之非財產上損害過低，並聲明
    ：(一)原判決不利上訴人部分廢棄；(二)被上訴人應再給付上訴
    人254,154 元及自96年10月23日起至清償日止，按週年利率
    5 ％計算之利息。被上訴人補充抗辯：系爭交通事故發生時
    ，伊所駕駛之系爭小客車已過中心線，上訴人對該事故之發
    生與有過失，且原審認定之非財產上損害過高，並聲明：上
    訴駁回。
四、本件兩造之不爭執事項及爭執事項：
  (一)不爭執事項：
    1.被上訴人於95年12月16日上午，駕駛系爭小客車，沿高雄
      市○○區○○街由南往北方向行駛，於同日上午9 時10分
      許，行經該路與興中二路有燈光號誌之交岔路口，於通過
      該閃光紅燈路口時，與上訴人所騎乘之系爭機車發生系爭
      交通事故，受有系爭傷害，並有高雄市政府警察局交通警
      察大隊函及所附交通事故現場圖、調查報告表(一)、(二)各1
      份、現場談話紀錄表2 份、相片9 張（詳臺灣高雄地方法
      院檢察署96年度他字第130 號卷【下稱他字卷】第35頁至
      第45頁），及診斷證明書1 份（詳他字卷第4 頁）附卷可
      稽。
    2.系爭交通事故發生之交岔路口，仁德街為支線道閃紅燈，
      興中二路為幹線道閃黃燈，當時天候晴、日間有自然光線
      、路面乾燥無缺陷、無道路障礙，並有上開道路交通事故
      調查報告表(一)附卷可考。
    3.被上訴人就系爭交通事故之發生應負過失責任。
    4.上訴人因本件車禍受有支出醫藥費615 元之損害，並有收
      據1 份附卷可憑（詳本院96年度交附字第108 號卷第4 頁
      ）。
  (二)爭執事項：
    1.上訴人就本件車禍之發生是否與有過失？
    2.上訴人因系爭交通事故所受之非財產上損害為若干？
五、就上開爭執事項本院分述判斷意見如下：
  (一)上訴人就本件車禍之發生是否與有過失：
    1.閃光黃燈表示「警告」，車輛應減速接近，注意安全，小
      心通過；閃光紅燈表示「停車再開」，車輛應減速接近，
      先停止於交岔路口前，讓幹道車優先通行後認為安全時，
      方得續行，依道路交通管理處罰條例第四條第二項訂定之
      道路交通標誌標線號誌設置規則第211條第1項定有明文。
      兩造既不爭執發生系爭交通事故之高雄市○○街與興中二
      路交岔路口設有閃光號誌，仁德街為閃光紅燈，興中二路
      為閃光黃燈，則除被上訴人駕駛系爭小客車行經該路口，
      應減速接近，暫停禮讓幹道車優先通行外，上訴人騎乘系
      爭機車行經該路口，亦應減速慢行，小心通過。
    2.本件依道路交通事故現場圖（詳他字卷第36頁）所示，系
      爭機車因系爭小客車自左方撞擊左側車身，於仁德街由南
      往北過中心線後3.4 公尺及興中二路由東往西進入加岔路
      口3 公尺之交會處，至過中線往北4.5 公尺及進入交岔路
      口往西2.7 公尺交會處之路面留有刮痕，而興中路單向車
      道寬為6.1 公尺，足見系爭交通事故發生時，被上訴人所
      駕駛之系爭小客車業已行經交岔路口9.5 公尺（3.4 ＋
      6.1 ＝9.5） ，又該刮痕起點距仁德街東側之進入交岔路
      口處僅3 公尺，足見上訴人之系爭機車僅進入交岔路口行
      駛3 公尺。而上訴人雖主張系爭交通事故發生時，系爭小
      客車之車速較系爭機車為快，然並未舉證加以證明，且審
      酌一般輕型機車之極速雖不若小客車，然一般市區道路之
      行駛，受限於行人及車輛均多，且交通管制頻繁，汽車之
      極速並無法有效發揮，反因車體較大，較難靈活行進，在
      類如系爭交通事故發生之較窄街道，一般行車速度非必較
      機車為快，則自難以汽車馬力較機車大，斷言汽車在市區
      道路之行駛速度較機車快，故亦難因系爭小客車之馬力較
      系爭機車大，遽認在本件狹窄市區道路發生系爭交通事故
      時，系爭小客車之車速快於系爭機車。從而以系爭交通事
      故發生前兩造所駕車輛經過交岔路口之距離判斷，被上訴
      人所駕駛之系爭小客車較上訴人所騎乘之系爭機車先行進
      入交岔路口應可認定，則上訴人行經該設置有閃光黃燈表
      示「警告」之交岔路口，依上規定所示，自應減速慢行小
      心通過，注意交岔路口之動態，被上訴人所駕駛之系爭小
      客車既先行進入交岔路口，且依當時天候晴、日間有自然
      光線、路面乾燥無缺陷、無道路障礙之情形，上訴人僅需
      減速並留意交岔路口之動態，並無不能發現之可能，乃竟
      未加以注意而肇致系爭車禍之發生，則除被上訴人自承行
      駛於設置閃光紅燈之仁德街支道，未禮讓幹道車先行，就
      系爭交通事故之發生應負過失責任外，上訴人就系爭交通
      事故之發生，亦有未依規定減速慢行之過失甚明，被上訴
      人辯稱上訴人與有過失，自無不合，上訴人主張其並無過
      失，尚無可採。
    3.按汽車、機車或其他非依軌道行駛之動力車輛，在使用中
      加損害於他人者，駕駛人應賠償因此所生之損害，民法第
      191 條之2 前段定有明文，被上訴人駕駛系爭小客車過失
      肇致系爭交通事故之發生，並致上訴人受有系爭傷害，其
      過失駕駛行為與上訴人所受系爭傷害間自有因果關係，對
      上訴人所受損害，自應負賠償責任。而上訴人就系爭交通
      事故之發生既亦有過失，依同法第217 條第1 項與有過失
      之規定，本院自應判斷兩造間過失責任之比例，以資酌減
      被上訴人之賠償金額。審酌系爭交通事故之發生，兩造均
      有如上所述之過失，但被上訴人所行駛之仁德街既為支道
      ，本應禮讓幹道車先行，竟未加以禮讓，過失程度明顯高
      於上訴人，而上訴人亦有未減速小心通過之疏失，因認系
      爭車禍之發生應由被上訴人負擔3/4 過失責任，上訴人負
      擔1/4 過失責任，則上訴人得請求之損害賠償金額，自應
      扣除本身1/4 過失部分。
  (二)上訴人因系爭交通事故所受之非財產上損害：
    次按不法侵害他人之身體、健康、名譽、自由、信用、隱私
    、貞操，或不法侵害其他人格法益而情節重大者，被害人雖
    非財產上之損害，亦得請求賠償相當之金額，民法第195 條
    第1 項前段亦有明文。本件上訴人既因系爭交通事故受有臉
    部挫擦傷、身體多處挫傷等之系爭傷害，則受傷後至傷癒之
    過程，身體必受有疼痛，精神亦將受有影響，其主張受有非
    財產上之損害，自無不合。本院審酌上訴人大學畢業，現任
    電腦軟體工程師，年薪約百餘萬元，名下並無任何不動產，
    而被告係高職畢業，現從事保險業，名下有不動產、汽車、
    投資等情，此為兩造所自陳，並有稅務電子閘門財產所得調
    件明細表乙份附卷可參（詳原審卷第13頁至第21頁），及如
    上所述系爭交通事故之經過、上訴人受傷程度等一切情狀，
    認上訴人所受之非財產上損害以認定6 萬元為適當。
六、綜上所述，上訴人因系爭交通事故所受系爭傷害之損害金額
    ，總計為60,615元（615+60,000＝60,615），扣除上訴人與
    有過失而應負擔之1/4 過失責任，上訴人得請求被上訴人賠
    償之金額為45,461元（60,615×【1 －1/4 】＝45,461，元
    以下四捨五入）。從而，本件上訴人依侵權行為法律關係，
    請求被上訴人給付45,461元及自起訴狀繕本送達翌日即96年
    10月23日起至清償日止，按週年利率5 ％計算之法定遲延利
    息，依法即無不合，應予准許，其逾此部分之請求，尚無理
    由，應予駁回。原審為如上之判決，並無不符，上訴意旨求
    予廢棄改判，為無理由，自應予以駁回。
七、據上論結：本件上訴為無理由，依民事訴訟法第436 條之1
    第3項 、第449 條第1項、第78條，判決如主文。
中    華    民    國    97    年    6     月    20    日
                  民事第三庭審判長法  官  陳嘉惠
                                  法  官  謝梨敏
                                  法  官  鄭峻明
以上正本證明與原本無異。
本判決不得上訴。
中    華    民    國    97    年    6     月    20    日
                                  書記官  莊豐源


司法院資訊處製作；財團法人民間司法改革基金會備份。
